臺灣彰化地方法院民事判決　94年度訴字第301號
原　　　告　甲○○
被　　　告　丙○○○
　　　　　　乙○○
上列當事人間請求清償借款事件，本院於民國94年7月8日言詞辯
論終結，判決如下：
    主  文
被告丙○○○應給付原告新台幣捌拾萬元，及自民國93年3月1日
起至清償日止，按年息12%計算之利息。
原告其餘之訴駁回。
訴訟費用由被告丙○○○負擔。
本判決第一項得假執行。
其餘假執行之聲請駁回。
    事實及理由
一、原告主張：被告自87年7月2日起，連續七次向原告借款共計
    新台幣（下同）一百萬元，並約定自92年1月1日起按年利率
    12%計算利息，被告乙○○並簽發相同數額支票一紙作為擔
    保，嗣後被告丙○○○於92年2月間向原告借一十萬元，亦
    以被告乙○○簽發的支票作為擔保，同年12月25日被告藉詞
    面額一百萬元的支票提示期間已屆期，乃用被告丙○○○簽
    發的面額一百萬元本票換回上開支票，並約定93年7月1日清
    償，而被告自93年3月起停付利息，被告於同年5月間先清償
    一十萬元取回被告乙○○簽發同面額的支票，又於5月24 日
    再清償二十萬元，其餘本金八十萬元及利息皆未清償，又被
    告乙○○前曾於86年12月29日偕同被告丙○○○向原告借款
    三十萬元作為競選里長經費，此部分借款已清償，而被告乙
    ○○為籌措服務選民經費，而有本件陸續借款一百萬元之事
    ，被告乙○○有親自來談，被告曾將借款其中二紙票據存入
    乙○○帳戶，且有乙○○在領款人處簽名，足見被告乙○○
    確有借貸，乙○○為聯輝行負責人，平日資金週轉由其妻丙
    ○○○處理，因原告係本於清償借款請求權起訴，因此乙○
    ○之支票是否係偽造或被盜用，與本件無涉，故聲明求為判
    決被告應連帶給付原告八十萬元，及自93年3月1日起至清償
    日止，按年息12%計算之利息，並願供擔保聲請宣告假執行
    等語。
二、被告丙○○○對於原告主張伊應給付原告八十萬元，及自93
    年3月1日起至清償日止，按年息12%計算之利息之請求，逕
    為認諾。
    被告乙○○則否認原告之請求，辯稱：被告二人雖為夫妻，
    然由原告所提出之證物票據存根備註欄即記載：「里長太太
    借」等語，即知借款人為丙○○○而非乙○○，丙○○○因
    好簽賭六合彩，因此夫妻二人隔鄰而居，且曾囑咐原告不可
    借錢給被告丙○○○，對於丙○○○向原告借錢之事並無所
    悉，亦無簽發支票作為擔保，此應係丙○○○擅自簽發支票
    交付予原告，迨至原告於94年4月12日以存證信函向其催討
    後始知上情，即以存證信函回覆其並未原告借款，原告所稱
    被告乙○○前曾於偕同被告丙○○○向原告借款三十萬元作
    為競選里長經費，以及為籌措服務選民經費，而陸續借款一
    百萬元之事，均非事實，領款人的簽名並非被告乙○○本人
    的簽名，故求為判決駁回原告之訴，如受不利判決時，願供
    擔保請准免為假執行等語。
三、按當事人於言詞辯論時為訴訟標的之認諾者，應本於其認諾
    為該當事人敗訴之判決，民事訴訟法第三百八十四條定有明
    文。查本院審理時，被告丙○○○於94年7月8日言詞辯論程
    序，就原告依消費借貸法律關係請求被告丙○○○返還借款
    八十萬元，及自93年3月1日起至清償日止，按年息12%計算
    之利息為認諾，從而，原告此部分請求為有理由，應予准許
    。
四、原告復主張被告乙○○亦同為上開債務之借款人，故就上開
    債務應負連帶責任等語，則為被告乙○○所否認。本件原告
    請求所依據之法律關係，既為清償借款請求權，而非請求給
    付票款，業據原告於準備書狀陳明在卷，則本院自應以消費
    借貸法律關係為裁判範圍。按消費借貸除當事人有約定一方
    移轉金錢或其他代替物之所有權於他方，而他方以種類品質
    數量相同之物返還之合意外，並須將金錢或其他代替物實行
    交付，始生效力。被告乙○○既否認有借貸關係存在，則原
    告自應就上開要件負舉證之責。經查：原告主張被告乙○○
    有親自來談系爭借款等語，為被告乙○○所否認，而被告丙
    ○○○亦稱乙○○並不知情，而原告復未能舉證以實其說，
    故原告主張被告乙○○有親自來談借款云云，自屬乏據，不
    能採信。又原告主張被告曾將借款其中二紙票據存入乙○○
    帳戶，且有乙○○在領款人處簽名等語，雖提出支票影本二
    件為證，然被告乙○○否認該處請領款人之簽名為其本人所
    簽，則原告應就被告乙○○之簽名為真正一節負舉證責任，
    然原告未能再舉證以實其說，亦無法證明原告與被告乙○○
    之間有何消費借貸之合意。故原告主張被告乙○○亦為消費
    借貸之債務人云云，亦屬無據，難以採信。
五、綜上所述，原告依消費借貸法律關係，請求被告丙○○○返
    還借款八十萬元，及自93年3月1日起至清償日止，按年息12
    %計算之利息，為有理由，應予准許。原告請求被告乙○○
    就上開債務亦應負連帶給付義務部分，為無理由，應予駁回
    。原告勝訴部分，係本於被告丙○○○之認諾而為裁判，故
    本院應依職權為假執行宣告；原告敗訴部分，既經本院駁回
    ，則原告此部分假執行之聲請失所附麗，應併駁回之。
六、兩造其餘攻擊防禦方法及舉證，於判決結果不生影響，毋庸
    一一論列，附此敘明。
七、訴訟費用負擔之依據：民事訴訟法第79條、第389條第1項第
    1款。
中　　華　　民　　國　　94　　年　　7　　月　　22　　日
                  民事第一庭    法　官　陳弘仁
以上正本係照原本作成。
如對判決上訴，應於判決送達後20日內向本院提出上訴狀。
中　　華　　民　　國　　94　　年　　7　　月　　22　　日
                      　　　    書記官　王宣雄
